【裁判字號】    89,判,939
【裁判日期】    890330
【裁判案由】    商標註冊
【裁判全文】
行  政  法  院  判  決                            八十九年度判字第九三九號
    原      告  三和耐火工業股份有限公司
    代  表  人  甲○○
    訴訟代理人  乙○○
    被      告  經濟部智慧財產局
右當事人間因商標註冊事件，原告不服行政院中華民國八十八年三月十二日台八八訴
字第○九五一○號再訴願決定，提起行政訴訟。本院判決如左︰
    主  文
原告之訴駁回。
    事  實
緣原告於民國八十五年八月二十六日以「三和及圖」商標，指定使用於商品及服務分
類表第十九類之耐火磚、耐火熔爐用裡襯、耐火水泥商品申請註冊，作為其註冊第一
四二七六三號「三和耐火工業股份有限公司標章(四)」商標之聯合商標。被告以其商標
圖樣上之三和與福和窯業股份有限公司之註冊第三六四五二七號「三和 SANHO及圖」
及第五六九一六八號「三和」商標中文近似，且指定使用於同一或類似商品，乃依當
時商標法第三十七條第一項第十二款之規定予以核駁，發給第二四○四七八號商標核
駁審定書。原告不服，提起訴願、再訴願，遞遭決定駁回，遂提起行政訴訟，茲摘
兩造訴辯意旨如次：
原告起訴意旨略謂︰一、按「商標圖樣相同或近似於他人同一商品或類似商品之註冊
商標者，不得申請註冊。」固為商標法第三十七條第一項第十二款之明文規定，而所
謂近似之商標，係指兩造商標圖樣在文字、外觀或讀音上有一近似者而言，而判斷商
標之近似與否，需就兩商標圖樣於異時異地隔離觀察，在一般人施以普通的注意力之
下，兩造圖樣有明顯的相似，會引起混淆誤認之虞者，以為判定之基準。二、查就本
案商標與據以核駁商標之圖樣上固然皆有相同之中文三和二字，惟在八十三年商標法
修正之前，兩造商標分屬於不同之類別，因此雖然原告之前所有之註冊第七三七五七
號「三和」商標之註冊日早於該兩據以核駁商標之註冊日，是原告因而並未對該兩商
標提出撤銷註冊之行政救濟程序，致分別併存在案，今因商標法之修正，而讓兩造商
標之指定商品因而變為類似之商品，故原告在疏忽未辦理註冊第七三七五七號「三和
」商標之延展註冊後，乃於二年優先申請權的期限內重新提出註冊之申請，惟卻遭被
告機關以系爭商標與該兩據以核駁商標中文近似，而為應予核駁之處分，然而，於八
十三年商標法修法之後，據以核駁商標之專用權人又再以「三和巧丁掛及圖SANHO SI
NCE 1965」商標，申請註冊，並經被告機關核准為註冊第六七九一三一號聯合商標，
此一商標核准註冊之時，原告所有之註冊第七三七五七號「三和」商標尚未逾期而仍
存在，該聯合商標亦有相同之中文三和，且同樣指定使用於類似商品，惟被告機關並
未以該商標之申請有違反商標法第三十七條第一項第十二款之規定予以核駁處分，而
係核准其之註冊，此一聯合商標之申請註冊與系爭商標之申請註冊為如出一轍之同一
狀況，惟被告機關核准之註冊，卻又駁回系爭商標之申請，此明顯有雙重的審查標準
，依審核基準一貫之原則下，系爭商標自亦應核准註冊，始符公平之原則。三、次查
，系爭商標與該據以核駁商標故皆有相同之中文「三和」，但是在之前兩者即已併存
二十餘年，且並無造成混淆之虞，此為不爭之事實，再者，系爭商標係因疏忽致未延
展乃重新申請註冊，倘原告當時有申請延展註冊，則兩造商標併存之情形會持續，在
「三和」又係為原告首先使用之下，更凸顯系爭商標之核駁實有違誤，另外，系爭商
標所指定及實際銷售之商品為工業用防火材，其交易對象完全係特定的工業廠商，而
並非是一般性消費大眾，此與據以核駁商標所指定商品交易者截然不同，不致造成一
般消費者之混淆誤認。四、綜上所述，縱然系爭商標與據以核駁商標有相同之中文三
和，惟其為原告首先使用，且之前已併存二十餘年之久，亦未曾發生混淆誤認之事，
而該據以核駁商標專用權人在同一情形下即然能夠申請獲准註冊聯合商標，惟獨來核
駁系爭商標之申請，顯然有違審查一貫之公平性，爰依法提起行政訴訟，謹請判決撤
銷原處分、原決定及再訴願決定等語。
被告答辯意旨略謂︰按商標圖樣相同或近似於他人同一商品或類似商品之註冊商標者
，不得申請註冊，為處分當時商標法第三十七條第一項第十二款前段所明定。本件原
告申請註冊之「三和及圖」商標與據以核駁註冊第三六四五二七號「三和 SANHO及圖
」商標及註冊第五六九一六八號「三和」商標，均有由左至右排列相同之中文「三和
」，於異時異地隔離觀察，易使一般商品購買人產生混淆誤認之虞，應屬近似之商標
，復均指定使用於磚瓦、耐火磚等同一或類似之商品，自有首揭法條之適用。至原告
專用期間屆滿未經延展註冊之註冊第七三七五七號商標，與本件案情並非完全相同，
而註冊第六七九一三一號聯合商標之獲准註冊，則屬另案是否妥適問題；非本件所得
一一審究。是本局依法核駁其註冊之申請並無不合，駁回原告之訴等語。
    理  由
按商標圖樣相同或近似於他人同一商品或類似商品之註冊商標者，不得申請註冊，為
當時商標法第三十七條第一項第十二款前段所規定；而判斷商標之近似與否，應就其
主要部分隔離觀察有無引起混同誤認之虞以為斷，迭經本院著有判例。本件原告於八
十五年八月二十六日以「三和及圖」商標，指定使用於商品及服務分類表第十九類之
耐火磚、耐火熔爐用裡襯、耐火水泥商品申請註冊，作為其註冊第一四二七六三號「
三和耐火工業股份有限公司標章(四)」商標之聯合商標。被告以其商標圖樣上之三和與
福和窯業股份有限公司之註冊第三六四五二七號「三和 SANHO及圖」及第五六九一六
八號「三和」商標中文近似，且指定使用於同一或類似商品，乃依當時商標法第三十
七條第一項第十二款之規定予以核駁，發給第二四○四七八號商標核駁審定書。原告
訴稱，系爭商標圖樣上之中文三和固與據以核駁之註冊第三六四五二七號「三和 SAN
HO及圖」及第五六九一六八號「三和」商標中文近似，惟據以核駁商標與其前於六十
三年間申准註冊之第七三七五七號「三和」商標併存，且據以核駁商標之專用權人於
八十三年八月二十日以「三和巧丁掛及圖SANHO SINCE 1965」商標申請獲准註冊第六
七九一三一號商標，系爭商標則遭核駁，難令心服云云。查系爭「三和及圖」商標圖
樣如附圖一，係作為註冊第一四二七六三號「三和耐火工業股份有限公司標章(四)」商
標之聯合商標，該二商標圖樣均有相同之圖形，則系爭聯合商標圖樣申請註冊之主要
部分在於中文三和，其三和二字與據以核駁之註冊第三六四五二七號「三和 SANHO及
圖」及第五六九一六八號「三和」商標圖樣（如附圖二）之中文三和相同，異時異地
隔離觀察，難謂無使人混同誤認之虞，係屬近似之商標，且系爭商標指定使用之耐火
磚、耐火水泥等商品，與據以核駁商標指定使用之水泥、磚瓦等商品，屬同一或類似
商品，原告主張，系爭商標不致造成一般消費大眾之混淆誤認云云，尚無足採。本件
原處分核駁系爭商標之申請註冊及一再訴願決定駁回其訴願、再訴願，揆諸首揭法律
及判例意旨，並無違誤，均應予以維持。所訴註冊第七三七五七號「三和」商標期滿
未延展註冊仍有二年優先申請權云云，惟查系爭商標與註冊第七三七五七號商標圖樣
未盡相同，且系爭商標係一獨立之新申請案，仍須合於商標法之規定，始得准予註冊
；至所舉註冊第六七九一三一號「三和巧丁掛及圖SANHO SINCE 1965」商標，其案情
各異，且屬另案，不得執為系爭商標應准註冊之論據，併予指明。
據上論結，本件原告之訴為無理由，爰依行政訴訟法第二十六條後段，判決如主文。
中    華    民    國     八十九      年      三      月      三十       日
                    行 政 法 院 第 二 庭
                                審 判 長 評  事      陳  石  獅
                                         評  事      彭  鳳  至
                                         評  事      黃  合  文
                                         評  事      林  茂  權
                                         評  事      王  立  杰
右  正  本  證  明  與  原  本  無  異
                                         法院書記官  王  福  瀛
中    華    民    國     八十九      年      四      月       一        日
附圖一                   附圖二
系爭商標                 註冊第三六四五二七號     註冊第五六九一六八
~[G;H:\SCN\89\00000000.1;;]
~[G;H:\SCN\89\00000000.2;1400;]


司法院資訊處製作；財團法人民間司法改革基金會備份。
